【裁判字號】    97,交聲,1500
【裁判日期】    970630
【裁判案由】    違反道路交通管理處罰條例聲明異議
【裁判全文】
臺灣臺北地方法院交通事件裁定        97年度交聲字第1500號
    原處分機關  臺北市交通事件裁決所
    聲明異議人
    即受處分人  甲○○
上開受處分人因違反道路交通管理處罰條例案件，對於臺北市交
通事件裁決所於中華民國九十七年四月一日所為之處分（北市裁
四字第裁二二—ＡＲ0000000號）聲明異議，本院裁定如
下：
    主  文
原處分撤銷。
甲○○機器腳踏車駕駛人，爭道行駛不在規定車道行駛，處罰鍰
新臺幣壹仟捌佰元，並記違規點數壹點。
    理  由
一、按道路交通管理處罰條例所用名詞「車輛」，係指在道路上
    以原動機行駛之汽車（包含機器腳踏車）或以人力、獸力行
    駛之車輛，而道路交通安全規則所用名詞「汽車」，係指在
    道路上不依軌道或電力架線而以原動機行駛之車輛（包含機
    器腳踏車），道路交通管理處罰條例第三條第八款、道路交
    通安全規則第二條第一項第一款均定有明文。次按機器腳踏
    車行駛之車道，應依標誌或標線之規定行駛；「禁行機車」
    標字，用以告示本車道禁止機器腳踏車通行；汽車駕駛人，
    爭道行駛有機器腳踏車，不在規定車道行駛者，處新臺幣（
    下同）六百元以上一千八百元以下罰鍰；汽車駕駛人有道路
    交通管理處罰條例第四十五條之交通違規行為者，除依原條
    款處罰鍰外，並予記違規點數一點，道路交通安全規則第九
    十九條第一項、道路交通標誌標線號誌設置規則第一百七十
    八條第一項、道路交通管理處罰條例第四十五條第十三款、
    第六十三條第一項第一款分別定有明文。另按違反道路交通
    管理處罰條例第四十五條第十三款之事件，逾越應到案期限
    三十日以上，繳納罰鍰或逕行裁決處罰者，處一千八百元罰
    鍰，本件案發時之違反道路交通管理事件統一裁罰基準及處
    理細則第二條第二項亦定有明文。
二、本件聲明異議人即受處分人甲○○於民國九十六年十月二十
    二日上午八時四十分許，騎乘車牌號碼ＧＧＧ─五六五號重
    型機車行駛在路面繪有「禁行機車」之臺北市○○○路○道
    ，為臺北市政府警察局大同分局警員拍攝採證照片而以受處
    分人違反道路交通管理處罰條例第四十五條第十三款之規定
    ，逕行開立ＡＲ0000000號之舉發通知單，並指定受
    處分人應於九十六年十二月三日前繳納罰鍰或前往原處分機
    關即臺北市交通事件裁決所聽候裁決，經以掛號郵寄方式於
    九十六年十一月二日送達至受處分人位於臺北市○○街一六
    一號五樓受處分人住處，受處分人未依規定申訴或繳納罰鍰
    ，原處分機關認受處分人確有前開交通違規行為，乃依據道
    路交通管理處罰條例第四十五條第十三款之規定裁處一千八
    百元之罰鍰。
三、依據受處分人具狀所述就其於上開時、地確有騎乘上開重型
    機車行經上開地點之情，惟否認有何交通違規行為，並辯稱
    ：伊並未接獲舉發單位任何通知，且裁決書亦未檢附任何證
    物，況本案行為時間係上班尖峰時間，地點又靠近臺北市地
    下捷運施工處，因道路標示不明、機車行車受限始經警舉發
    云云。經查：本件受處分人於上開時間，騎乘上開機車行駛
    在路面繪有「禁行機車」之臺北市○○○路○道上，且本案
    舉發通知單業已經郵寄方式而於九十六年十一月二日送達受
    處分人等情，有本案採證照片、傳真查詢國內各類掛號郵件
    查單及簽收紀錄單在卷可參，而觀諸本案採證照片，受處分
    人騎乘機車所行駛之車道上繪有「禁行機車」之交通標字，
    甚為明確，且案發地點車流並非擁擠，本件受處分人確有上
    開交通違規行為，堪以認定，受處分人前開所辯，核與事實
    不合，均難採信。從而，原處分機關依道路交通管理處罰條
    例第四十五條第十三款之規定裁處一千八百元之罰鍰，固非
    無見，惟依據前開之規定，受處分人有違反道路交通管理處
    罰條例第四十五條第十三款之行為者，尚須依同條例第六十
    三條第一項第一款之規定並予記違規點數一點，原處分機關
    漏未於裁決書之處罰主文欄上記載記違規點數一點，即難認
    為允恰，本件受處分人之異議雖無理由，惟原處分既有不當
    ，自應由本院將原處分撤銷，並依據道路交通管理處罰條例
    第四十五條第十三款、第六十三條第一項第一款之規定，裁
    處如主文所示，以資適法。
據上論斷，應依道路交通案件處理辦法第二十條前段，裁定如主
文。
中    華    民    國    97    年    6     月    30    日
                        臺灣臺北地方法院交通法庭
                            法  官   唐于智
上正本證明與原本無異。
如不服本裁定，應於裁定送達後5 日內向本院提出抗告狀。
                            書記官   陳家欣
中    華    民    國    97    年    6     月    30    日


司法院資訊處製作；財團法人民間司法改革基金會備份。
